【裁判字號】    99,交易,238
【裁判日期】    990730
【裁判案由】    業務過失傷害
【裁判全文】
臺灣臺北地方法院刑事判決            99年度交易字第238 號
公  訴  人  臺灣臺北地方法院檢察署檢察官
被      告  乙○○
上列被告因業務過失傷害案件，經檢察官提起公訴（99年度偵字
第4040號），本院判決如下：
    主  文
乙○○犯業務過失傷害罪，處有期徒刑月，如易科罰金，以新
臺幣壹仟元折算壹日。
    事  實
一、乙○○係營業計程車駕駛，考領有職業大客車駕駛執照，平
    日以駕駛車牌號碼753-ES號營業用小客車載送乘客為業，為
    從事駕駛業務之人，於民國98年6月18日下午5時45分許，駕
    駛上揭營業用小客車，沿臺北市大同區○○○路由東往西方
    向行駛，途經民族西路127 號旁巷口前，本應注意車前狀況
    及兩車併行之間隔，並隨時採取必要之安全措施，並作隨時
    煞、停車之準備，以避免發生危險事故，而當時天氣晴、暮
    光、柏油路面平坦、乾燥無障礙或其他缺陷、視距良好等情
    形，且依其智識、能力，又無不能注意之情事，詎乙○○竟
    疏於注意兩車併行之間隔狀況，並貿然超越同向在前方由甲
    ○○騎乘車牌號碼CZG-032 號機車，以自該機車後斜方向超
    車，並由機車左方競駛而行駛在上開機車左方併排，惟其超
    車未保持兩車併行間隔，造成該營業用小客車右前車門不慎
    擦撞甲○○左手臂、左小腿，致甲○○受有左前臂、左小腿
    挫傷之傷害後，該車旋即靠右停車讓車內旅客下車，斯時，
    機車騎士甲○○見狀乃前往攔停理論，適有巡邏員警路過發
    現即時處理，始悉上情。
二、案經甲○○訴由臺灣臺北地方法院檢察署檢察官偵查起訴。
    理  由
一、本院援引之下列證據資料（包含供述證據、文書證據等），
    並無證據證明係公務員違背法定程序所取得。公訴人、被告
    於本院迄至言詞辯論終結均同意作為證據使用，又經本院審
    認結果，尚無顯有不可信之情況與不得作為證據之情形，本
    院審酌上開證據資料製作時之情況，尚無違法不當及證明力
    明顯過低之瑕疵，認為以之作為證據應屬適當，是依刑事訴
    訟法第159條之5規定，認俱有證據能力，合先敘明。
二、訊據被告乙○○固不否認其於上揭時地駕該車與機車騎士即
    告訴人甲○○有發生爭吵之事實，惟否認有何業務過失傷害
    之犯行，並辯稱：我車子沒有擦撞到告訴人他，叫我賠償他
    沒有道理；本件當時是兩車靠在一起，口頭起爭執而發生此
    件肇事案件，對方以三字經講我，「你開什麼囂車」（台語
    ），我就下車跟他理論，然後差一點動手打起來，後來有個
    巡邏的警察經過，於是我向那位巡邏的警察報告，有肇事的
    案件，但我沒有問他為何要講這句話，我不知道他為何會說
    那句話，我認為我是開直行車沒有錯，我車道剛好是準備要
    停車，在交通法規內，網狀線不可隨便變換車道；再者，我
    於同年6月2日有跟另一位黃小姐發生擦撞與告訴人於6月2日
    的指責是同一個地方，是告訴人指責與事實不符云云。
三、本院查：
  (一)被告與告訴人甲○○各駕車於上開時地偶遇，且有爭執而有
    警方在場處理之事實，均為被告、告訴人所是認，並有臺北
    市政府警察局大同分局交通分隊道路交通事故補充資料表、
    交通事故談話紀錄表、道路交通事故現場圖、道路交通事故
    調查報告表（一）、（二）、臺北市○○○○○道路交通事
    故照片黏貼紀錄表、交通事故初步分析研判表、交通事故肇
    事人自首情形紀錄表在卷可稽（見臺灣臺北地方法院檢察署
    98年度他字第8255號編號B1，以下簡稱B1卷，第15至26頁）
    ，是其2人有於上開時地因故爭執之事實，應堪認定。
  (二)被告駕車於未肇事前之車輛行駛中位置係尾隨在告訴人機車
    後方之事實，業據被告於本院99年7 月16日審判時供述：「
    ....，因為我車子是從他（指告訴人）右後方來」等語（見
    臺灣臺北地方法院99年度交易字第238 號，以下簡稱本院卷
    ，第46頁反面），核與證人甲○○於本院99年7 月16日審判
    時證述：「被告本來應該要直行，但是他開車從伊機車左後
    方斜插剪過來超車」等語（見本院卷第48頁反面）；又酌證
    人陳瑞振於本院99年6 月11日審判時證述：「當時我直行騎
    在兩線車道的外側車道，伊看到被告的車子從我的左後方向
    伊彆車（台語：剪車）」等語之證述情節大致相符（見本院
    卷第21頁），復核與被告於交通事故談話紀錄中表示：「我
    車延民族西路東向西外側車道行駛，至肇事處，因車上乘客
    表示要靠邊，當打右方向燈並察看右後方沒有車，於向右過
    程一瞬間右後車門被沿同向同車道使來之對方機車左手把撞
    及」等語（見B1卷第19頁），綜上情節以觀，是上開被告駕
    車於未肇事前之車輛行駛中位置係尾隨在告訴人機車後方之
    事實，足堪認定。
  (三)又證人甲○○於本院99年7 月16日審判時證述：「被告本來
    應該要直行，但是他開車從伊機車左後方斜插剪過來超車，
    當時他的車子右前門部位擦撞到我的左手臂及左小腿，並且
    還停在我行進機車的前方」等語（見本院卷第48頁反面）；
    其復於本院99年6 月11日審判時證述：「當時我直行騎在兩
    線車道的外側車道，伊看到被告的車子從我的左後方向伊彆
    車（台語：剪車），他的右前車門擦撞到我的左手手肘和我
    的左小腿，因為我騎機車是大剌剌的騎，所以伊的車子沒有
    被擦撞到，我的車子當時也沒有倒下來。被告擦撞到我後，
    被告繼續往前走，就由原來我在前面，變成被告在我的前面
    ，被告約直行一、二十公尺才停下來」等語（見本院卷第21
    頁），復核與被告陳於交通事故談話紀錄中表示：「我車延
    民族西路東向西外側車道行駛，至肇事處，因車上乘客表示
    要靠邊，當打右方向燈並察看右後方沒有車，於向右過程一
    瞬間右後車門被沿同向同車道使來之對方機車左手把撞及，
    而對方的手並撞到我車窗戶而肇事，之後我順勢靠邊讓乘客
    下車」等語之情節大致相符（見B1卷第19頁）。又本件經送
    臺北市車輛行車事故鑑定委員會鑑定結果：「事故前雙方車
    輛均行駛第2 車道，而事故當時乙○○駕駛計程車有往右靠
    之操作，且乙○○駕駛計程車往右靠行前因疏於注意右側駛
    來陳瑞振騎乘之普通重型機車行車動態，似造成未能與該機
    車保持適當之行車安全間隔，至其車右側車身與該機車左手
    把相撞及」，有上開鑑定委員99年1月8日鑑定意見書在卷足
    憑（見臺灣臺北地方法院檢察署99年度偵字第4040號編號B2
    ，以下簡稱B2卷，第4頁）。再觀本院卷第29至30頁卷附照
    片編號03、04所示車輛毀損狀況：車有輕微凹陷痕跡等情，
    並有陳瑞振之聯合醫院中興院區診斷證明書附卷足憑（見B1
    卷第40頁）。是就本件車禍事故之發生經過，被告原本行駛
    於告訴人機車之後方，後因超車未保持兩車併行安全間距，
    被告右側前車門不慎擦撞告訴人左手臂、左小腿，致告訴人
    受有左前臂、左小腿挫傷，此時，被告駕車自告訴人左後方
    向彆車（台語：剪車）超車後，被告駕車變成行駛於告訴人
    機車前方後，並靠右停車讓計程車內旅客下車之事實，應堪
    認定。
  (四)按汽車行駛時，駕駛人應注意車前狀況及兩車併行之間隔，
    並隨時採取必要之安全措施，道路交通安全規則第94條第3
    項定有明文，是本件被告乙○○領有合格之職業大客車駕駛
    執照，此有被告乙○○駕駛執照影本附卷可憑（見本院卷第
    43頁），對於上開應行注意之情形，自不得諉為不知，且依
    前開道路交通事故調查報告表之記載，案發時為暮間自然光
    線良好、天候晴，且路面乾燥、無缺陷、無障礙物、視距良
    好，依被告之智識、能力，並無不能注意之情事，被告竟疏
    未注意及此，而未遵守上開道路交通規定在兩車併行時，竟
    未保持安全間距，致不慎擦撞告訴人致發生本件車禍，其有
    過失至明。再所謂相當因果關係，係指依經驗法則，綜合行
    為當時所存在之一切事實，為客觀之事後審查，認為在一般
    情形下，有此環境，有此行為之同一條件，均可發生同一之
    結果者，則該條件即為發生結果之相當條件，行為與結果即
    有相當之因果關係（最高法院86年度臺上字第7136號判決意
    旨參照）。經查，本件車禍被害人係由被告所駕駛之汽車不
    慎擦撞後致其受有傷害結果，而當時本件肇事路段為市區道
    路，不分晝夜均有車輛經過，是被告竟於兩車併行之際疏未
    注意而未保持安全間距，致告訴人因被告上開過失行為致生
    二車擦撞，是告訴人因被告上開過失，致告訴人受有傷害結
    果間，二者具有相當因果關係，應堪認定。
四、按刑法上所謂業務，係指個人基於其社會地位繼續反覆所執
    行之事務（最高法院71年度臺上字第1550號判例意旨參照）
    。又從事業務之人，就一定危險認識之能力較一般常人為高
    ，故課以較高之注意義務，換言之，客觀上，從事業務之人
    避免發生一定危險之期待可能性較常人為高，故其違反注意
    義務之可責性，自亦較重（最高法院89年度臺上字第5002號
    判決意旨參照）。查，被告平日以駕駛上開小客車載送客人
    為業，業如前述，是被告係職業計程車司機，為從事載客駕
    駛業務之人，核其所為，係犯刑法第284條第2項前段之業務
    過失傷害罪。
五、玆審酌被告以駕駛為業，自應負有高度注意義務，竟仍未注
    意車前狀況，於兩車併行時殊未保持安全間距，貿然超車駕
    駛，致告訴人受有左前臂及左小腿挫傷，犯後猶飾詞卸責，
    態度不佳，顯無悔意，且自98年6月18日事故發生起至99年6
    月11日本院第一次審判期日前，此期間均未與告訴人達成和
    解，亦無賠償被害人所受損害（見B1卷第35頁；本院卷第23
    頁反面），本應從重量刑，惟念及其尚無犯罪前科紀錄，有
    臺灣高等法院被告前案紀錄表在卷可憑，素行尚佳，嗣於本
    院99年6 月11日審理時表明願與告訴人和解之意，僅因與告
    訴人不願意而無法成立和解等一切情狀，爰量處如主文所示
    之刑，並諭知易科罰金之折算標準。
據上論斷，應依刑事訴訟法第299條第1項前段、刑法第284條第2
項、第41條第1項前段，刑法施行法第1條之1判決如主文。
本案經檢察官陳國安到庭執行職務。
中    華    民    國    99    年    7     月    30    日
                    刑事第十九庭法  官  施添寶
上正本證明與原本無異。
如不服本判決應於收受送達後10日內向本院提出上訴書狀，並應
敘述具體理由；其未敘述上訴理由者，應於上訴期間屆滿後20日
內向本院補提理由書（均須按他造當事人之人數附繕本）「切勿
逕送上級法院」。告訴人或被害人如對於本判決不服者，應具備
理由請求檢察官上訴，其上訴期間之計算係以檢察官收受判決正
本之日期為準。
                                書記官  陳弘文
中    華    民    國    99    年    7     月    30    日
附錄本判決論罪之法條
中華民國刑法第284條（過失傷害罪）
因過失傷害人者，處6月以下有期徒刑、拘役或500元以下罰金，
致重傷者，處1年以下有期徒刑、拘役或500元以下罰金。
從事業務之人，因業務上之過失傷害人者，處1 年以下有期徒刑
、拘役或1 千元以下罰金，致重傷者，處3 年以下有期徒刑、拘
役或2 千元以下罰金。

司法院資訊處製作；財團法人民間司法改革基金會備份。
